【裁判字號】    99,台上,4385
【裁判日期】    990708
【裁判案由】    違反毒品危害防制條例
【裁判全文】
最高法院刑事判決            九十九年度台上字第四三八五號
上  訴  人  台灣高等法院台中分院檢察署檢察官
被      告  甲○○
上列上訴人因被告違反毒品危害防制條例案件，不服台灣高等法
院台中分院中華民國九十七年十月二十三日第二審判決（九十七
年度上訴字第一七六二號，起訴案號：台灣台中地方法院檢察署
九十七年度毒偵字第三三八號），提起上訴，本院判決如下：
    主  文
原判決撤銷，發回台灣高等法院台中分院。
    理  由
本件原判決以公訴意旨略稱：被告甲○○基於施用第一級毒品海
洛因之犯意，於民國九十六年十二月二十日十一時二十分許採尿
時往前回溯九十六小時內，在不詳地點，以不詳之方式，施用第
一級毒品海洛因至少一次；因認被告涉犯毒品危害防制條例第十
條第一項之施用第一級毒品罪嫌。經原審審理結果，認不能證明
被告犯罪，因而撤銷第一審之科刑判決，改判諭知被告無罪；固
非無見。
惟查：（一）原判決援引中山醫學大學附設醫院檢驗科藥物檢測
中心（下稱中山醫大醫院檢測中心）檢驗結果稱：「一、……海
洛因代謝物之確認檢驗閾值：嗎啡300ng/ml，可待因300ng/ml，
超過閾值以上者，則判定為陽性。本個案確認檢驗結果：嗎啡11
64 ng/ml，可待因784ng/ml，因此本中心判定嗎啡與可待因皆為
陽性。……三、本個案確認檢驗結果，嗎啡與可待因比值小於 2
，因此確定48小時內曾服用過可待因藥物。雖然本案之嗎啡濃度
高於一般服用可待因之案例，但以目前之數據也無法直接判定本
個案是否有使用海洛因或嗎啡」等情，認定被告所辯：其尿液呈
嗎啡陽性反應，可能係服用感冒藥物造成等語，非全然無據（見
原判決正本第三頁）。但被告究於何時服用感冒藥物？所服用之
感冒藥物為何？是否含有可待因成分？中山醫大醫院檢測中心檢
驗結果所稱：「雖然本案之嗎啡濃度高於一般服用可待因之案例
，但以目前之數據也無法直接判定本個案是否有使用海洛因或嗎
啡」等情，其判讀之學理或毒物鑑定實務依據為何？在在攸關被
告有無施用第一級毒品海洛因犯罪事實之認定，且又非無從調查
之事項。原審未予究明釐清，遽為被告有利之認定，自難謂適法
。（二）原判決謂：「法務部調查局九十年七月六日（90）陸一
字第90043886號函示：『……故人體施用一定劑量含可待因藥物
，可由其所排泄尿液檢出嗎啡及可待因陽性反應，一般尿液中可
待因濃度除以嗎啡濃度之比例大於一，有可能係服用含可待因成
分之藥物所致』，可知若服用可待因藥品，而可待因濃度除以嗎
啡濃度之比例大於一，有可能服用含有可待因成分之藥物。本件
兩者之比值大於一而小於二，與前揭函示並不衝突，甚且有更多
的限縮，是該函不足為被告不利之認定」（見原判決正本第四頁
）。但上開法務部調查局函所指之比例，係以可待因濃度除以嗎
啡濃度之方式計算；該比例須大於一，始有可能係服用含可待因
成分之藥物所致。卷查本件被告尿液檢驗結果嗎啡濃度為1164ng
/ml ，可待因濃度為784ng/ml（見偵查卷第三頁）；以此計算可
待因濃度除以嗎啡濃度之比例，僅約零點六七而不及一。原判決
認定此項比例與上開法務部調查局函示內容不衝突云云，所為論
斷，顯與卷內資料不符，有證據上理由矛盾之違誤。檢察官上訴
意旨執以指摘原判決違背法令，為有理由；應認原判決有撤銷發
回更審之原因。
據上論結，應依刑事訴訟法第三百九十七條、第四百零一條，判
決如主文。
中    華    民    國  九十九  年    七    月    八    日
                      最高法院刑事第七庭
                          審判長法官  林  永  茂
                                法官  蘇  振  堂
                                法官  蕭  仰  歸
                                法官  林  立  華
                                法官  徐  昌  錦
本件正本證明與原本無異
                                      書  記  官
中    華    民    國  九十九  年    七    月   十二   日
                                                      K

司法院資訊處製作；財團法人民間司法改革基金會備份。
